【裁判字號】    89,訴,657
【裁判日期】    900330
【裁判案由】    殺人未遂
【裁判全文】
臺灣臺中地方法院刑事判決                   八十九年度訴字第六五七號
    公  訴  人  台灣台中地方法院檢察署檢察官
    被      告  丑○○
                己○○
    共      同
    指定辯護人  本院公設辯護人寅○○
右列被告因殺人未遂案件，經檢察官提起公訴（八十九年度偵字第一五五九號），本
院判決如左：
    主  文
丑○○、己○○共同傷害人之身體，各處有期徒刑壹年貳月。
    事  實
一、丑○○、己○○二人與友人於民國八十九年一月十六日凌晨一時十分許，在台中
    縣太平市○○路七七０號嘉年華ＫＴＶ飲酒、唱歌後，在對面辛○○所經營之０
    ０七檳榔攤休息。因丑○○、己○○之友人所駕駛的車子阻擋到正欲離去之乙○○、癸○○、丙○○（起訴書誤為林忠孝）、戊○○、丁○○、庚○○、甲○○
    、壬○○等另一批人所駕駛之三部汽車，乙○○遂按喇叭示警，雙方因而發生爭
    執。丑○○、己○○之另一友人辛○○之妻乃高喊辛○○被打，丑○○、己○○
    乃基於普通傷害之犯意，自前開檳榔攤內衝出，與真實姓名、年籍、住所不詳之
    綽號「阿倫」、「阿周」等成年男子等一群共約十多人基於犯意聯絡，丑○○、
    己○○二人分持地上檢拾之木棍，其他人也分持長刀、鐵棍、土鏟、木棍等兇器
    ，共同毆打乙○○、癸○○（未據告訴）、丙○○、戊○○、丁○○等人頭部、
    胸部、背部等多處，致乙○○受有頭部外傷合併腦震盪及多處頭皮撕裂傷、頸部
    撕裂傷；丙○○受有頭部外傷合併腦震盪及多處頭皮撕裂傷、胸壁挫傷；戊○○
    受有頭部外傷合併腦震盪及多處頭皮撕裂傷、左顳骨骨折及左枕葉創傷性出血、
    胸壁及左肩挫傷、外耳道撕裂傷；丁○○受有頭部外傷合併腦震盪及多處頭皮撕
    裂傷、左肩胛骨骨折、左上背撕裂傷、左髖骨挫傷等之傷害。嗣因路人報警而查
    獲打完架在路旁休息之丑○○、己○○二人。
二、案經乙○○、丙○○、戊○○、丁○○訴由台中縣警察局霧峰分局報請臺灣臺中
    地方法院檢察署檢察官偵查起訴。
    理  由
一、右揭事實，業據被告丑○○、己○○二人坦承不諱，核與告訴人乙○○、丙○○
    、戊○○、丁○○等人之指訴情節相符，並有被害人乙○○、癸○○、丙○○、
    戊○○、丁○○等人之驗傷診斷書在卷可資佐證，本件事證明確，被告二人之犯
    行堪以認定。
二、核被告丑○○、己○○二人所為，係犯刑法第二百七十七條第一項之普通傷害罪
    ，公訴意旨以被告等人以武士刀、木棍等攻擊被害人之頭部、胸部等處，足以致
    人於死，而被害人等因攻擊而昏迷，苟非即時送醫，亦有生命危險，被害人等倖
    免於難，實因即時送醫急救之故，依被告等行兇之兇器及攻擊之部位及造成之傷
    害，已足以認定被告等於行兇之時有殺人之犯意，而認被告二人所為，應依刑法
    第二百七十一條第二項、第一項之殺人未遂罪論處。惟按殺人與傷害之區別，應
    以有無殺意為斷，其受傷之多寡，及是否為致命部位，有時雖可藉為認定有無殺
    意之心證，究不能據為絕對標準 (最高法院十八年上字第一三０九號、十九年上
    字第七一八號判例意旨參照)。本件告訴人乙○○於警訊中供稱被告己○○可能
    有持鐵棍，另被告丑○○部分則不太確有無持兇器；告訴人丁○○則供稱不太確
    定被告丑○○、己○○有無持兇器（偵查卷第五四頁背面至五六頁背面）。告訴
    人丙○○於警訊時供稱被告丑○○、己○○有持長約六十公分之木棍（偵查卷第
    五九頁）。告訴人戊○○亦供稱被告丑○○、己○○二人係持球棒及出手毆打他
    們（偵查卷第六一頁）。是尚難認被告係持刀械攻擊告訴人等。再本件係因告訴
    人等之車輛鳴喇叭致雙方發生爭執而起衝突後，被告丑○○、己○○始自辛○○
    所開設之００七檳榔攤出來加入打群架等情，業據証人即在場之辛○○、子○○
    、蕭秀微於本院供明在卷。雙方並無深仇大恨，是尚難據此認被告丑○○、己○○有何殺人犯意。況苟被告丑○○、己○○二人有殺人之犯意，見告訴人等倒地
    ，其他共犯逃逸後，仍留在原地休息而被警查獲，未再持續攻擊告訴人等。又告
    訴人受傷之部位雖有部分在頭部，屬人體之要害部分，但亦有部分在肩部、胸部
    、耳部、頸部、背部、肩胛骨、髖骨等部位，顯係雙方打群架混亂中所造成。告
    訴人頭部受傷係何人攻擊所致？該攻擊者是否已逾共犯犯意聯絡之範圍？均無從
    認定。是據此逕認被告丑○○、己○○二人有殺人犯意，顯未逾合理可疑之程度
    。本件起訴法條尚有未洽，應予變更。被告丑○○、己○○與綽號「阿倫」、「
    阿周」等成年男子等一群共約十多人有犯意之聯絡及行為分擔，均為共同正犯。
    另被告等以一傷害行為，觸犯傷害告訴人乙○○、丙○○、戊○○、丁○○等人
    數罪名，係一行為而獨犯數罪名，為想像競合犯，依刑法第五十五條規定，應從
    一重處斷。爰審酌被告二人之品行、與被害人等平日素不相識、亦無仇怨，僅因
    告訴人鳴按喇叭此等細故，即夥同十餘人攻擊告訴人，目無法紀、犯罪手段殘暴
    、告訴人所受傷害程度甚重，及犯罪後尚能坦承犯行等一切情狀，量處如主文所
    示之刑，以資懲儆。
三、公訴意旨另以被告丑○○、己○○等人以武士刀殺傷告訴人等，此部分另涉犯槍
    砲彈藥刀械管制條例第十四條第三項之未經許可持有刀械罪嫌。惟查：被告丑○○、己○○於警訊中即供稱他們是拿木棍參與毆打告訴人等（偵查卷第五０頁背
    面、五二頁背面）。再告訴人乙○○、丁○○於警訊中供稱對方約十餘人，是持
    西瓜刀，而未言及有武士刀。告訴人乙○○並稱被告己○○可能有持鐵棍，另被
    告丑○○部分則不太確有無持兇器；告訴人丁○○則稱不太確定被告丑○○、己○○有無持兇器（偵查卷第五四頁背面至五六頁背面）。告訴人丙○○於警訊時
    供稱被告丑○○、己○○有持長約六十公分之木棍（偵查卷第五九頁）。告訴人
    戊○○亦供稱被告丑○○、己○○二人係持球棒及出手毆打他們（偵查卷第六一
    頁）。是尚難認被告丑○○、己○○二人有何持有武士刀犯行。又証人即告訴人
    之友人庚○○於警訊中雖供稱他們在嘉年華ＫＴＶ店外按喇叭時，前方約五、六
    名男子朝他們罵三字經，他們下車道歉時，被告丑○○、己○○二人便持鐵棍、
    武士刀毆打他們（偵查卷第二一頁）。証人即告訴人之友人甲○○、壬○○於警
    訊中亦供稱是被告丑○○、己○○以鐵棍、武士刀、鏟土工具及黑色棍子毆打告
    訴人（偵查卷第二二頁面、二四頁背面）。然被告丑○○、己○○二人原係在嘉
    年華ＫＴＶ對面之００七檳榔攤，因友人等與告訴人等起衝突，始加入打群架，
    已如前述。渠等自不可能如証人庚○○於警訊中所稱他們在嘉年華ＫＴＶ店外按
  喇叭時，前方約五、六名男子朝他們罵三字經，他們下車道歉時，被告丑○○、
    己○○二人便持武士刀毆打他們。且被告丑○○、己○○二人雙手亦不可能如証
    人甲○○、壬○○於警訊中所稱以鐵棍、武士刀、鏟土工具及黑色棍子等多項器
    械打告訴人，而係另有他人持前開器械共同毆打告訴人。嗣証人庚○○於本院亦
    証稱只知對方手上有拿兇器，沒有注意有無武士刀，並稱被告丑○○、己○○等
    人是拿開山刀之類的刀子。証人甲○○於本院亦証稱對方有拿長刀及短刀，但不
    知是何刀械。証人壬○○則供稱不知對方是拿何兇器（八十九年七月二十六日訊
    問筆錄）。綜上所述，本件前開公訴人所指之「武士刀」既未扣案鑑定，而由証
    人等對前開刀械之敘述，尚難認係槍砲彈藥刀械管制條例第四條第一項第三款所
    管制之「武士刀」（外型似長刀，刀刃長短不一，手把稍長，可供雙手握用，參
    圖例說明）。再依前開証據，亦無從認定被告丑○○、己○○有持有武士刀之犯
    行。又即令其他人持有武士刀，本件衝突事起突然，亦難認被告丑○○、己○○
    二人有與他人共同持有該武士刀之犯意聯絡。此外，復查無任何積極證據足資認
    定被告確有槍砲彈藥刀械管制條例第十四條第三項之未經許可持有刀械罪之犯行
    。惟公訴人認此部分與前開有罪部分有牽連犯之裁判上一罪之關係，爰不另為無
    罪之諭知。另公訴意旨尚以被告丑○○、己○○二人尚有侵害癸○○部分（受有
    頭部外傷合併腦震盪及多處頭皮撕裂傷、左肩挫傷），此部分既經本院認定被告
    丑○○、己○○二人僅有普通傷害犯意，而被害人癸○○復未據告訴，因此部分
    與前開有罪部分有想像競合犯之裁判上一罪關係，爰不另為不受理之諭知，附此
    敘明。
四、另告訴人於本院供稱檳榔攤老闆（按似指辛○○）亦有參與前開犯行，此部分應
    由公訴人另行處理，併此敘明。
五、據上論斷，應依刑事訴訟法第二百九十九條第一項前段、第三百條，刑法第二十
    八條、第五十五條、第二百七十七條第一項，罰金罰鍰提高標準條例第一條前段
    ，判決如主文。
本案經檢察官洪瑞芬到庭執行職務
中      華      民      國      九十    年      三      月     三十     日
                                臺灣臺中地方法院刑事第一庭
                                    法  官  鄭  文  祺
右正本證明與原本無異。
如不服本判決，應於判決送達後十日內向本院提出上訴狀，上訴於臺灣高等法院臺中
分院( 須附繕本 )。
                                    書記官
中      華      民      國      九十    年      三      月     三十     日


司法院資訊處製作；財團法人民間司法改革基金會備份。
